【裁判字號】    94,訴,287
【裁判日期】    950208
【裁判案由】    清償借款
【裁判全文】
臺灣屏東地方法院民事判決               94年度訴字第287號
原      告  庚○○
被      告  乙○○
            己○○
            甲○○
            丙○○
            戊○
            丁○○
共      同
訴訟代理人  吳臺雄律師
上列當事人間請求清償借款事件，本院於民國95年1月25日言詞
辯論終結，判決如下：
    主  文
原告之訴及假執行之聲請均駁回。
訴訟費用由原告負擔。
    事實及理由
一、原告起訴主張：
  (1)被告之被繼承人王進丁於民國87年3 月19日向原告借款新臺
    幣（下同）140,000 元，約定87年8 月19日清償，每月按每
    10,000元以150 元計算利息，屆期未清償每逾1 日另按每10
    0 元以2 角計算之違約金。據王進丁於87年9 月19日死亡，
    被告為王進丁之繼承人，自應負連帶清償責任。茲原告對王
    進丁之繼承人王彥棻之財產已受償396,980 元，尚有違約金
    599,001 元未受償。
  (2)又原告前曾對王進丁之繼承人己○○提起清償借款之訴，雖
    經臺灣高雄地方法院判決原告之訴駁回，惟前開訴訟係因原
    告一時無法舉證所致。然被告己○○及第三人王彥棻、王陳
    秀英向本院檢察署告訴原告涉犯偽造文書罪嫌，於偵查中已
    查悉以王進丁名義於87年3 月19日立具之收據上印文為真正
    ，且王進丁之繼承人王彥棻對原告向本院聲請發支付命令未
    提出異議而確定，亦經原告持該執行名義向本院執行處執行
    其財產，則被告自不得就已確定之同一事實為不同之主張。
    上開金額，履經催討，均無結果，為此訴請被告連帶清償上
    開款項等語。並聲明：（一）被告應連帶給付原告599,00 1
    元（起訴狀誤載599,000 元），及自起訴狀繕本送達翌日起
    至清償日止，按週年利率百分之5 計算之利息。（二）願供
    擔保，請准宣告假執行。
二、被告則以：
  (1)原告於88年間曾以前開事實對其中一被告己○○向臺灣高雄
    地方法院高雄簡易庭本於消費借貸、繼承之法律關係，訴請
    被告己○○清償本金140,000 元及按被告被繼承人王進丁與
    原告約定之利率計算之利息及違約金。嗣前開訴訟經臺灣高
    雄地方法院高雄簡易庭、臺灣高雄地方法院以原告並未證明
    有交付140,000 元予被告之被繼承人王進丁而判決敗訴確定
    ，茲原告以同一訴訟標的，向本院對被告再行起訴，就被告
    己○○部分即為確定判決效力所及，應予駁回。
  (2)又連帶債務人中之一人，受確定判決，而其判決非基於該債
    務人之個人關係者，為他債務人之利益，亦生效力。查前開
    確定判決，非基於被告己○○之個人關係，而有利於其餘被
    告，同為被繼承人王進丁之其他繼承人乙○○、戊○、甲○○、丙○○、丁○○等五人，就本件訴訟同一事實、理由亦
    生效力。
  (3)雖原告於87年間就同一事實及理由聲請本院對被繼承人王進
    丁之配偶王陳秀英及其子女王彥棻核發支付命令，經本院以
     87 年促字第22956 號核發在案後，於88年2 月20日確定。
    然因王陳秀英部分因送達不合法，嗣經本院撤銷該部分確定
    證明確定。茲該支付命令係屬督促程序，專憑書面形式審查
    ，且不問債權人、債務人，與原告與被告己○○間之清償借
    款訴訟，經兩造到庭為言詞辯論、實質審理不同，該不利之
    事實，尚不足對被告為不利之認定等語，資為抗辯。並聲明
    ：（一）原告之訴及假執行之聲請均駁回。（二）如受不利
    判決，願供擔保，准予宣告免為假執行。
四、查兩造對於87年3 月19日以王進丁名義立具之收據內（見本
    院卷第8 頁）所蓋印王進丁之印文為真正不爭執。茲本件首
    應審酌者厥為（一）原告對被告己○○提起本件清償借款之
    訴訟，其訴訟標的是否為臺灣高雄地方法院88年度簡上字第
    35 1號確定判決之效力所及？（二）臺灣高雄地方法院88年
    度簡上字第351 號民事判決結果，是否對被告乙○○、甲○○、丙○○、戊○、丁○○有利？（三）被告乙○○、甲○○、丙○○、戊○、丁○○是否得依民法275 條規定，主張
    該確定判決內容對其亦生效力？經查：
（一）有關原告對被告己○○提起本件清償借款之訴訟，其訴訟
      標的是否為臺灣高雄地方法院88年度簡上字第351 號確定
      判決之效力所及部分：
      按原告之訴，其訴訴訟標的為確定判決之效力所及者，法
      院應以裁定駁回之，民事訴訟法第249 條第1 項第7 款定
      有明文。查本件原告起訴主張被告之被繼承人王進丁於87
      年3 月19日向原告借款140,000 元，約定87年8 月19日清
      償，每月按每10,000元以150 元計算利息，屆期未清償每
      逾1 日另按每100 元以2 角計算之違約金。詎王進丁於87
      年9 月19日死亡，被告為王進丁之繼承人，就其被繼承人
      王進丁向原告借款應負連帶清償責任之事實，有起訴狀在
      卷可按。而原告以前開同一事實及主張，於87年12月8 日
      以己○○為相對人向臺灣高雄地方法院聲請發支付命令，
      經該院以87年度促字第71815 號支付命令核發在案。被告
      己○○接獲該支付命令後，於法定期間內聲明異議，該支
      付命令聲請視為起訴後，嗣經臺灣高雄地方法院簡易庭以
      借據上之印文非被告被繼承人王進丁所有印鑑章及原告無
      法證明有交付借款之事實，判決原告敗訴。原告不服，就
      前開判決向臺灣高雄地方法院提起上訴，經該院合議庭審
      理後，仍以原告無法證明有交付借款之事實，判決原告敗
      訴確定之事實，業據本院向臺灣高雄地方法院調閱88年度
      雄簡字第480 號、88年度簡上字第351 號給付借款卷宗查
      核屬實，有該卷宗附卷可稽，則原告於本件主張前開借款
      已部分獲償，對於因遲延清償前開借款所生之違約金，向
      本院訴請被告己○○應給付599,001 元部分，其訴訟標的
      與前開判決訴訟標的顯屬同一，而為確定判決效力所及，
      依前揭規定，其對被告己○○之起訴為不合法，應予駁回
      。
（二）有關臺灣高雄地方法院88年度簡上字第351 號民事判決結
      果，是否對被告乙○○、甲○○、丙○○、戊○、丁○○
      有利部分：
      查原告主張第三人王進丁於87年3 月19日向其借款140,00
      0 元之事實，業經臺灣高雄地方法院高雄簡易庭、臺灣高
      雄地方法院於原告以己○○為王進丁之繼承人，訴請被告
      己○○就前開債務基於繼承之法律關係應清償前開款項時
      ，經該院以原告無法證明有交付借款與王進丁之事實，而
      遭前開法院以原告請求無理由，判決駁回其訴訟，已如前
      述，足徵該確定判決非基於債務人個人關係，而係本於連
      帶債務之共同目的而為他債務人有利益之論斷，則前開判
      決結果，對被告乙○○、甲○○、丙○○、戊○、丁○○
      有利，堪可認定。
（三）有關被告淑娥、甲○○、丙○○、戊○、丁○○是否得依
      民法275 條規定，主張前開確定判決內容對其亦生效力部
      分：
    (1)按連帶債務人中之一人受確定判決，而其判決非基於該債
      務人之個人關係者，為他債務人之利益，亦生效力，民法
      第275 條定有明文。故債權人對於連帶債務人中之一人提
      起訴訟，並已判決確定，該確定判決非基於債務人個人關
      係，而係本於連帶債務之共同目的而為他債務人有利益之
      論斷，其情形無非否定債權人之債權，則他債務人於另案
      訴訟中，得援用該確定判決所載之有利益之事由，為其實
      體上之抗辯，請求法院為勝訴之判決。
    (2)查前開確定判決非基於債務人個人關係，而係本於連帶債
      務之共同目的而為他債務人有利益之論斷，其情形無非否
      定債權人之債權亦如前述，則本件被告除己○○部分為既
      判力所及外，其他被告於本件訴訟中，亦得援用該確定判
      決所載之有利益之事由，為其實體上之抗辯，則被告除己○○外，援用前開確定判決所載之事實即抗辯其被繼承人
      王進丁未向原告借款140,000 元，尚屬可採。原告主張被
      告被繼承人王進丁向其借款140,000 元，基於繼承之法律
      關係請求被告連帶清償因遲延給付前開借款所生之違約金
      599,001 元，尚屬無據。
五、雖原告對王進丁之被繼承人王彥棻於87年間，向本院聲請核
    發支付命令，經本院以87年度促字第22956 號核發在案，並
    於88年2 月20日確定，有本院87年度促字第22956 號支付命
    令卷宗，在卷可按。該支付命令雖與確定判決有同一之效力
    ，惟與確定判決經法院為實體上之審理尚屬有間，且確定判
    決對於他債務人為不利益者，因他債務人原非訴訟當事人，
    既未參與辯論，關於他債務人之訴訟資料，非法院所能斟酌
    ，亦無使確定判決之效力，及於他債務人之理由，則王彥棻
    雖與被告同為被繼承人王進丁之繼承人，並經原告聲請本院
    核發支付命令確定，然該確定之事實尚不足為原告主張被告
    被繼承人前向其借款事實有利之認定。
六、另被告王彥毅、訴外人王彥棻、王陳秀英（已死亡）雖於91
    年間以原告明知王進丁未向其借款，以王進丁之名義偽造借
    據並偽造王進丁之印章，蓋印於借據上，涉有偽造文書之嫌
    ，向本院地檢署告訴原告偽造文書，嗣經本院檢察署以91年
    度偵字第2744號受理在案後，以該印文為真正，為不起訴處
    分，有該不起訴處分書影本附卷可按。然臺灣高雄地方法院
    於88年度簡上字第351 號給付借款事件中，對於借據上之印
    文為真正，為其於判決理由中所認定，與前開不起訴處分書
    中認借據上之印文為真正並無不同，而原告就本件亦未再行
    提出新事實及證據以供本院審酌，臺灣高雄地方法院於斟酌
    全辯論意旨及調查證據之結果，為原告敗訴之判決，並無違
    背法令之處，則原告提出本院檢察署不起訴處分書，亦不足
    為原告起訴主張事實有利之認定。
七、綜上所陳，原告主張被告應就其被繼承人王進丁向原告借貸
    所生之違約金599,001 元，應負連帶清償責任，即無理由，
    應予駁回；又其訴既經駁回，假執行之聲請亦失所附麗，併
    與駁回。
八、本件事證已臻明確，兩造其餘攻擊防禦方法及所提證據，經
    核於結果不生影響，爰不一一論述，併此敘明。
據上論結，原告之訴，為無理由，依民事訴訟法第78條規定，判
決如主文。
中    華    民    國    95    年    2     月    8     日
                  民事第一庭    審判長法  官  羅心芳
                                      法  官  林雅莉
                                      法  官  邱玉汝
以上為正本，係照原本作成。
如不服本判決，應於收受送達後20日內向本院提出上訴書狀，其
未表明上訴理由者，應於提出上訴後20日內向本院補提理由書狀
（均須按他造當事人之人數附繕本）。
中    華    民    國    95    年    2     月    8     日
                                      書記官  林祥玉


司法院資訊處製作；財團法人民間司法改革基金會備份。
